【裁判字號】    99,審訴,1509
【裁判日期】    990611
【裁判案由】    毒品危害防制條例
【裁判全文】
臺灣高雄地方法院刑事判決            99年度審訴字第1509號
公  訴  人  臺灣高雄地方法院檢察署檢察官
被      告  甲○○
上列被告因毒品危害防制條例案件，經檢察官提起公訴（99年度
偵字第11339 號），被告於準備程序中就被訴事實為有罪之陳述
，經本院告知簡式審判程序之旨，並聽取被告與公訴人之意見後
，本院合議庭裁定由受命法官獨任進行簡式審判程序，判決如下
：
    主  文
甲○○施用第一級毒品，累犯，處有期徒刑柒月；又持有第一級
毒品，累犯，處有期徒刑月。扣案之海洛因拾伍包（驗餘淨重
合計點伍公克，另含包裝袋）均沒收銷燬之。應執行有期徒
刑玖月。扣案之海洛因拾伍包（驗餘淨重合計點伍公克，另
含包裝袋）均沒收銷燬之。
    事實及理由
一、犯罪事實：
    甲○○前於民國93年間，因施用毒品案件，經臺灣臺南地方
    法院以93年度毒聲字第704 號裁定送觀察、勒戒後，因認有
    繼續施用之傾向，復經本院以94年度毒聲字第77號裁定令入
    戒治處所施以強制戒治，於94年8 月17日執行完畢，並經臺
    灣高雄地方法院檢察署檢察官為不起訴處分確定。另於93年
    間因竊盜案件，經本院以93年度易字第671 號判決處有期徒
    刑9 月，嗣經撤回上訴而告確定，於95年2 月14日縮刑期滿
    執行完畢。詎其仍不知悔改並戒絕毒癮，於前開觀察、勒戒
    、強制戒治執行完畢5 年內，基於施用第一級毒品海洛因之
    犯意，於99年2 月22日上午11時許，在其位於高雄市○○區
    ○○街100 號11樓之6 租屋處內，將海洛因摻入香煙內，以
    燒烤方式施用第一級毒品海洛因1 次；又基於持有第一級毒
    品海洛因之犯意，於同年月23日上午6 、7 時許，在上開地
    點樓下，向某真實姓名、年籍不詳之綽號「阿東」之成年男
    子，以新臺幣1 萬5000元之價格，購入第一級毒品海洛因15
    包，而予以持有之。嗣於同日上午11時許，在高雄市○○區
    ○○街80號前，為警盤查，甲○○主動將上開置於長褲口袋
    內未及施用之海洛因15小包（驗餘淨重合計3.53公克）供警
    查扣，並向員警坦承施用第一級毒品之犯行，自首而接受裁
    判，並經同意採集其尿液送驗，檢驗結果確呈嗎啡、可待因
    陽性反應，而知悉上情。
二、證據：
    上開犯罪事實，有下列證據可資證明：
  (一)高雄市立凱旋醫院99年3 月23日濫用藥物尿液檢驗報告、高
    雄市政府警察局左營分局毒品案件嫌疑人尿液代碼與姓名對
    照表各1 份。
  (二)法務部調查局99年3 月29日濫用藥物實驗室鑑定書1 份、扣
    案之海洛因15包（重量如主文所示）。
  (三)被告之自白。
三、論罪：
  (一)被告前因施用毒品案件經裁定送觀察、勒戒、強制戒治執行
    完畢後，又於5 年內再犯本件施用毒品案件，檢察官依毒品
    危害防制條例第23條第2 項規定逕行起訴，即無不合，合先
    敘明。
  (二)按海洛因為毒品危害防制條例第2 條第2 項第1 款規定之第
    一級毒品；是核被告上開所為，分別係犯毒品危害防制條例
    第10條第1 項之施用第一級毒品罪及同條例第11條第1 項持
    有第一級毒品罪。檢察官雖未於起訴書所犯法條欄引用毒品
    危害防制條例第11條第1 項之條文，惟已於起訴書犯罪事實
    欄載明被告持有第一級毒品經查獲之事實，並經本院於準備
    程序、審判程序中補充被告另涉犯持有第一級毒品罪嫌，有
    本院99年5 月28日準備程序筆錄、審判筆錄在卷可憑，是此
    持有第一級毒品之行為既在起訴範圍內，本院自應予以審理
    。另就被告施用第一級毒品海洛因前所持有之第一級毒品部
    分，其持有之低度行為應為施用之高度行為所吸收，不另論
    罪。而被告所犯上開2 罪，犯意各別，行為互殊，觸犯構成
    要件不同，應予分論併罰。又被告前有如犯罪事實欄所述經
    判處有期徒刑並執行完畢之情形，此有臺灣高等法院被告前
    案紀錄表在卷可佐，其於徒刑執行完畢5 年之內故意再犯本
    件有期徒刑以上之罪，皆為累犯，應依法加重其刑。再刑法
    第62條所謂發覺，固非以有偵查犯罪權之機關或人員確知其
    人犯罪無誤為必要，而於對其發生嫌疑時，即得謂為已發覺
    ；但此項對犯人之嫌疑，仍須有確切之根據得為合理之可疑
    者，始足當之，若單純主觀上之懷疑，要不得謂已發生嫌疑
    ，此有最高法院72年臺上第641 號判例意旨參照。查本件被
    告係因員警執行勤務見其在巷弄內來回跺步逗留而加以盤查
    ，經警查核身分發現被告有毒品前科，在主觀上懷疑被告疑
    有涉及犯罪之可能，而告知被告身上若持有毒品應交付，被
    告因而主動交付所持有之海洛因毒品，經被告交付後始知悉
    被告涉犯持有第一級毒品犯行，被告進而主動告知其施用第
    一級毒品之犯行，因而查獲等情，有被告之警詢筆錄、職務
    報告書、本院公務電話紀錄（見本院卷第10頁）等在卷可佐
    ；是足認本件並無其他客觀事證，足以使員警可合理懷疑或
    得知被告所涉本件持有及施用第一級毒品等犯行。從而，揆
    諸前揭判例意旨，本件被告既於員警發覺其犯罪前，主動交
    出其持有之海洛因毒品供警查扣，並就施用第一級毒品自白
    犯行，向員警自首而接受裁判，均應依刑法第62條前段減輕
    其刑。而被告所犯之罪有上開加重及減輕事由，均應依刑法
    第71條第1 項規定先加後減之。
四、科刑：
  (一)爰審酌被告施用毒品之行為不僅戕害自身身心健康，亦間接
    影響社會治安，被告前經觀察、勒戒、強制戒治後，仍未能
    戒斷毒癮，再犯本件施用毒品案件，且有侵占、搶奪、偽造
    文書、贓物及多次竊盜等多項前科及執行紀錄，有其本院院
    內索引卡紀錄表報表及前揭臺灣高等法院被告前案紀錄表在
    卷可稽，顯見其對毒品之依賴情形非輕，且平日素行非佳，
    並考量被告犯後坦承犯行，及扣案毒品之數量等一切情狀，
    而分別量處如主文所示之刑，並合併定其應執行刑，以資懲
    儆。
  (二)扣案之粉末15包（驗餘淨重合計3.53公克），確屬第一級毒
    品海洛因無訛，此有前揭法務部調查局濫用藥物實驗室鑑定
    書1 紙在卷可稽，而裝盛該等第一級毒品海洛因之包裝袋，
    其中亦均含有無法析離之第一級毒品海洛因，均應依毒品危
    害防制條例第18條第1 項前段規定諭知沒收銷燬之。至鑑驗
    耗用之毒品既已滅失，自無庸宣告沒收銷燬。
據上論斷，應依刑事訴訟法第273 條之1 第1 項、第284 條之1
、第299 條第1 項前段，毒品危害防制條例第10條第1 項、第11
條第1 項、第18條第1 項前段，刑法第11條、第47條第1 項、第
62條前段、第51條第5 款，判決如主文。
本案經檢察官乙○○到庭執行職務。
中    華    民    國    99    年    6     月    11    日
                  刑事第十庭  法  官    呂明燕
以上正本證明與原本無異。
如不服本判決應於收受送達後10日內向本院提出上訴書狀，並應
敘述具體理由；如未敘述上訴理由者，應於上訴期間屆滿後20日
內向本院補提理由書（均須按他造當事人之人數附繕本）「切勿
逕送上級法院」。
中    華    民    國    99    年    6     月    11    日
                            書記官      張琇晴
附錄本判決論罪科刑之法條：
毒品危害防制條例第10條第1項
施用第一級毒品者，處六月以上五年以下有期徒刑。
毒品危害防制條例第11條第1項
持有第一級毒品者，處 3 年以下有期徒刑、拘役或新臺幣 5 萬
元以下罰金。

司法院資訊處製作；財團法人民間司法改革基金會備份。
